【裁判字號】    89,交抗,36
【裁判日期】    890308
【裁判案由】    聲明異議
【裁判全文】
臺灣高等法院臺中分院刑事裁定                      八十九年度交抗字第三六號
    抗  告  人
    即受處分人  甲○○
右列抗告人因違反交通管理處罰條例案件，不服臺灣台中地方法院中華民國八十八年
十二月十六日所為裁定（八十八年度交聲字第一四八號）提起抗告，本院裁定如左:
      主  文
原裁定撤銷，發回台灣台中地方法院。
      理  由
一、原裁定略以：異議人駕駛前述車輛於上開時、地違規左轉肇事致人受傷乙節，業
    經證人即本件舉發之員警簡明淵到庭證述屬實。次依卷附現場照片顯示，永春路
    與環中路之交岔路口既為禁止左轉之路段，則於環中路右車道封閉不能通行時，
    駕駛人依規定當可行駛至下一得左轉之路口再行迴轉，亦能進入環中路左車道，
    本件異議人捨此不為，竟於永春路與環中路之交岔路口即行左轉，其違規行為，
    灼然甚明。再查，被害人賴霏泳騎乘重型機車與異議人駕駛之營業用大貨車右後
    角發生碰撞，致生傷害之事實，業經異議人坦承不諱，並有診斷證明書二紙在卷
    為證，亦堪採信。從而，本件事證已臻明確，異議人確有違反首揭道路交通管理
    處罰條例等規定之事實，已堪認定。從而，原處分機關據以援引上開規定，裁處
    罰鍰新臺幣一千八百元，並吊扣駕照六個月，另依道路交通管理處罰條例第六十
    三條第一項第一款規定，記違規點數一點，均無不當。本件聲明異議為無理由，
    應予駁回等情。
二、本件抗告意旨略以：本件抗告人即異議人甲○○於民國八十八年十月六日十二時
    四十分許，駕駛車牌號碼ＨＺ－四０一號營業用大貨車，由臺中市○○路沿環中
    路往烏日方向行駛，欲往環中路四段之陳皆信保養場裝載挖土機運往他處救災，
    惟是日環中路之右車道封閉禁止通行，而該交岔路口又未於左車道設立任何分向
    指示標誌，影響封閉路段人車進出，顯係政府之錯，異議人在不得已之情形下，
    才調道左轉環中路。又賴霏泳之受傷，係因其騎乘車牌號碼ＮＱＢ－九三一號重
    型機車之行駛速度太快，又未注意車前狀況，在未加剎車之情況下，貿然碰撞異
    議人駕駛之營業用大貨車右後角所致，與異議人無關。本件依台灣省台中市區車
    輛行車事故鑑定委員會鑑定結果，抗告人並無肇事因素，因此抗告人無須負擔「
    肇事致人受傷」責任，交通部公路局臺中區監理竟裁決罰鍰及吊扣駕駛執照等處
    罰，與情理法均有未合，為此聲明請求撤銷原處分云云。
三、按汽車駕駛人，爭道行駛不按遵行之方向行駛者，處二百元以上六百元以下（折
    合新臺幣六百元以上一千八百元以下）罰鍰；汽車駕駛人，駕駛汽車違反道路交
    通安全規則，因而肇事致人受傷者，吊扣其駕駛執照三個月至六個月，道路交通
    管理處罰條例第四十五條第一款、第六十一條第二項分別定有明文。是吊扣其駕
    駛執照之處分，需抗告人之交通違規行為與被害人即賴霏泳之受傷有因果關係始
    足當之，本件肇事原因，經抗告人申請台灣省台中市車輛行車事故鑑定委員會鑑
    定結果，認抗告人駕駛大貨車違反標誌禁制行駛，固違反交通規則，然於肇事時
    ，抗告人所駕駛之大貨車已入左方道路，就路權歸屬擁有優先權，無肇事因素，
    被害人賴霏泳騎駛機車，超速行駛，撞及已進入環中路之大貨車右後角為肇事原
    因等情，有該會中市鑑字第八八六四九號鑑定意見書影本附卷可考。是抗告人之
    違規行為與本件事故之發生究竟有無因果關係，即應為進一步之審究，原審就此
    部分未予查明，駁回受處分人之異議，即有未當，抗告意旨據此指摘原裁定不當
   ，其抗告為有理由，應由本院將原裁定撤銷，發回台灣台中地方法院為妥適之裁
    定。
四、據上論斷，應依違反道路交通管理處罰條例第八十九條，刑事訴訟法第四百十三
    條，裁定如主文。
中      華      民      國      八十九    年    三    月      八        日
                                    臺灣高等法院臺中分院刑事第十二庭
                                            審判長法  官  洪  耀  宗
                                                  法  官  郭  同  奇
                                                  法  官  劉  登  俊
右正本證明與原本無異。
不得再抗告。
                                                  書記官  朱  敏  諄
中      華      民      國    八十九     年       三      月    九      日
                                                                        Ｈ


司法院資訊處製作；財團法人民間司法改革基金會備份。
